【裁判字號】    99,抗,527
【裁判日期】    991230
【裁判案由】    聲明異議
【裁判全文】
臺灣高等法院臺中分院民事裁定           99年度抗字第527號
抗  告  人  台中港倉儲裝卸股份有限公司
法定代理人  張鴻瀛
相  對  人  建新國際股份有限公司
法定代理人  陳銀海
上列抗告人與相對人間聲請假扣押聲明異議事件，對於中華民國
99年11月3日臺灣台中地方法院99年度執事聲字第159號所為裁定
提起抗告，本院裁定如下：
    主    文
抗告駁回。
抗告訴訟費用由抗告人負擔。
    理    由
一、本件抗告人向原審法院聲明異議，經原審法院以異議無理由
    而駁回，抗告人不服提起抗告，抗告意旨略以：(一)抗告人
    所提出之相對人資料，足證現在與將來營運恐發生重大異動
    而達無資力狀態，其高達新台幣（下同）近40億元之債務，
    實無法保障抗告人之權益，再者，該項釋明如有不足，而抗
    告人陳明願供擔保。是抗告人已供擔保代釋明之不足，實已
    符合法之規範，且假扣押事件係屬保全程序，法院僅能為形
    式上審查，原審法院據以廢棄原准予假扣押之裁定，實有失
    公允，況抗告人至今仍屢向相對人催告付款，相對人均置之
    不理，無消無息，實令抗告人有合理懷疑相對人或已實行隱
    匿財產之行為，致抗告人日後有甚難執行之虞。(二)假扣押
    制度係為保全將來之強制執行而設；抗告人與相對人間之債
    權債務關係於協議書上均清楚記載，從而兩造債權債務關係
    由抗告人所提之資料，即為明確可觀，並無相對人所認有實
    體上爭執，此明顯為相對人拒不付款之託詞，若相對人真認
    有爭執，即應向實體法院提起訴訟審理為當。且本件假扣押
    發生原因實起源於相對人拒不付款，使抗告人之資金無法有
    效運用，公司無法順利運作，相對人公司財務狀況又非抗告
    人可隨時得知，抗告人迫於無奈，始對相對人提起假扣押強
    制執行，爰請求廢棄原裁定，以維抗告人權益等語。
二、按債權人就金錢請求或得易為金錢請求之請求，欲保全強制
    執行者，得聲請假扣押；又假扣押，非有日後不能強制執行
    或甚難執行之虞者，不得為之，民事訴訟法第522條第1項、
    第523條第1分別項定有明文。所謂不能強制執行，如債務人
    浪費財產、增加負擔或就其財產為不利益之處分，將成為無
    資力之情形等是；所謂甚難執行之虞者，如債務人將移往遠
    方、逃匿、應在外國為強制執行等是。又請求及假扣押之原
    因應釋明之；前項釋明如有不足，而債權人陳明願供擔保或
    法院認為適當者，法院得定相當之擔保，命供擔保後為假扣
    押，亦為民事訴訟法第526條第 1項、第2項所明定。依上開
    規定，可知債權人聲請假扣押，應就其請求及假扣押之原因
    ，提出能即時調查之證據加以釋明，該項釋明如有不足，而
    債權人陳明願供擔保或法院認為適當者，法院得定相當之擔
    保，命供擔保後為假扣押。次按證明與釋明在構成法院之心
    證上程度未盡相同，所謂證明者，係指當事人提出之證據方
    法，足使法院產生堅強之心證，可以完全確信其主張為真實
    而言，至於所謂釋明者，則係指當事人提出之證據未能使法
    院達於確信之程度，僅在使法院得薄弱之心證，信其事實上
    之主張大概為如此者而言（最高法院94年度臺抗字第665號
    、95年度臺抗字第386號裁定參照）。查抗告人於原審法院
    聲請對相對人財產為假扣押裁定，其雖稱相對人以經營港口
    倉儲業之執照即將到期，迄未向台中港務局提出續約要求，
    且承租年租金達數千萬元，足證現在與將來營運發生重大異
    動已達無資力狀態，就相對人與台中港務局間之租期尚未屆
    至，則相對人是否與之續約及是否影響其營運而造成無資力
    狀態等情，均未提出任何釋明文件以供參酌，其就相對人有
    何「日後不能強制執行或甚難執行之虞」之情形均未釋明，
    原審法院因而駁回其異議，抗告人又以上揭情詞抗告並稱相
    對人有高達近40億元之債務，實無法保障抗告人權益云云，
    惟債權人聲請法院准許假扣押，本應先釋明債務人有「浪費
    財產、增加負擔或就其財產為不利益之處分，恐將成為無資
    力之狀態」等日後不能強制執行或甚難執行之虞之義務；本
    件抗告人就上揭應予釋明之情事迄未能釋明，自不能單以其
    主張相對人於裁定前已有高額債務乙情之既存事實，遽認相
    對人有浪費財產、增加負擔或就其財產為不利益之處分，或
    相對人已屬無資力、或將成為無資力狀態之日後不能強制執
    行或甚難執行之虞。本件抗告人就相對人有何「日後不能強
    制執行或甚難執行之虞」之情形既未能釋明，揆諸上揭規定
    及說明，其假扣押之聲請，於法不合，不應准許。原審法院
    司法事務官撤銷其先前准許之假扣押裁定，原審法院裁定駁
    回其異議聲明，核無違誤，抗告意旨仍指摘原裁定不當，請
    求廢棄，即無理由，應予駁回。
三、據上論結，本件抗告為無理由，爰依民事第495條之1第1項
    、第449條第1項、第95條、第78條，裁定如主文。
中    華    民    國    99    年    12    月    30    日
                民事第四庭    審判長法  官  陳蘇宗
                                    法  官  吳美蒼
                                    法  官  林欽章
以上正本係照原本作成。
再為抗告應以適用法規顯有錯誤為理由。
如提起再抗告者應於裁定送達後10日內向本院提出抗告理由狀（
須按照他造人數附具繕本）並繳納抗告裁判費新臺幣1,000元，
同時委任律師或具有律師資格之關係人為代理人。
                                    書記官  蔡嘉萍
中    華    民    國    99    年    12    月    31    日
                                                      Ｓ

司法院資訊處製作；財團法人民間司法改革基金會備份。
